臺灣高雄地方法院民事判決　　　　　　　93年度訴字第1782號
　　原　　　告　天興實業股份有限公司
　　法定代理人　乙○○
　　訴訟代理人　侯重信律師
　　被　　　告　甲○○
當事人間排除侵害事件，本院於民國九十四年三月十四日言詞辯
論終結，判決如下：
    主    文
原告之訴駁回。
訴訟費用由原告負擔。
    事實及理由
一、本件被告經合法通知，未於言詞辯論期日到場，核無民事訴
    訟法第三百八十六條所列各款情形，爰依原告之聲請，由其
    一造辯論而為判決。
二、原告天興實業有限公司經營觀音山金寶塔，為政府核准之納
    骨塔，數年前原告於增設第三層塔位時，因某前股東建議於
    後面通道增設兩排塔位，因增設結果，通道寬度由一百二十
    公分減縮為九十三公分，經減縮之寬度約二十七公分，且室
    外走廊寬敞可通室外樓梯，室內復有樓梯及電梯各一座可通
    上下，並不影響出入，原告一時考慮欠周，採納建議，詎民
    國九十一年十二月間，即有黑道人士刻意向原告經銷商選購
    該區塔位，然後以塔位係違章為由向原告勒索。而被告先前
    即選購該區兩個塔位，每個新台幣（下同）二萬元，獲知上
    情後亦加入勒索行列，更不惜充任勒索之代表人，原告欲換
    給其他區域塔位，或給予數倍價金買回，均不獲首肯，並索
    取每個塔位三百五十萬元之賠償，期間並曾來函恐嚇，揚言
    召開記者會或發動民意代表及消費者抗議，原告不能接受此
    藉端勒索之行為，而向檢方訴請偵辦。原告為補正手續使增
    式申請建築許可，免落人口實，惟被告自九十二年一月十五
    日起至同年四月六日止，先後多次率人至納骨塔現場抗爭，
    灑冥紙及散發傳單，企圖以損害原告信用之方式，迫令原告
    就範，被告又於九十三年五月十九日傳送廣告稿至原告，註
    明將自五月二十一日起陸續在各大報刊登，因原告公司仍拒
    索求，被告於是自該日起陸續在各大報刊登，則被告基於勒
    索之目的，連續以各種不同之方式毀損原告信用作為要脅，
    事證顯明，原告不得已於九十三年五月二十一日申請假處分
    ，並經鈞院核發執行命令，被告復聲請鈞院限期命原告起訴
    ，原告若不起訴則有再受侵害之虞，自有提起本件訴訟之必
    要。爰依民法第十八條之規定以人格權有受侵害請求法院除
    去侵害。被告惡意渲染將使原告營運困難，遭受重大損失，
    被告自係以侵害損害原告為主要目的，屬侵權無訛。被告雖
    抗辯其行為目的在禁止違規使用，以維消費權益，惟被告不
    循正當管道向消費團體投訴，竟私自採取激烈手段，要索巨
    額賠償，所辯自難採信，況原告於通道兩側各增建一排塔位
    ，通道雖減縮，然並不影響逃生，亦無阻塞，鈞院之勘驗筆
    錄可憑，被告所述顯係誤會。另原告已循正當管道申請增建
    電梯，均合於法令之規定，高雄縣政府依法核發執造應屬合
    法。至於其他違建有無補正，均與被告無涉，被告自不得藉
    此侵害原告信用。並於本院聲明：被告不得利用報紙、雜誌
    、傳單、電視、廣播、網路等媒體，散布足以損害原告信用
    之消息、文字或圖片，或以其他類似之方式為侵害原告信用
    之行為。
三、被告則以：原告經營觀音山金寶塔之販售，惟竟將安全通道
    阻塞，違法變更為塔位出售，且其建築物即大社鄉嘉誠村食
    坑巷八十號、八十號之五及八十二號等，又涉有違章建築，
    此有高雄縣政府九十二年四月十一日府建使字第20056924號
    函所檢附之會勘紀錄及附件可憑，並為原告所不爭執，依建
    築法第七十七條第一項、第九十一條第一項規定，原告顯已
    違反建築法相關規定，自應限期改善及停止使用，惟原告罔
    顧前開法令，置消費大眾之權益於不顧，為圖不法利益，仍
    繼續販售塔位圖利。原告雖辯稱通道兩側裝設塔位，因減縮
    不多，並不影響通行等語，並非實在，鈞院另案九十二年度
    重訴字第五三O號確認債權不存在等事件，於九十三年五月
    三十一日勘驗明確，且安全通道變更為塔位使用後，使祭拜
    或進塔使用時，均被阻塞，原告所稱不足採信，原告雖又稱
    已申請增建云云，惟觀音山金寶塔之建物及基地非屬原告單
    獨所有，尚有另一共有人，原告未經另一共有人林宛靜之同
    意，林宛靜已提起訴願，請求高雄縣政府撤銷核准之行政處
    分，在原告未改善前自應遵照建築法規停止使用，原告繼續
    使用啟可受法律之保護。原告將觀音山金寶塔之安全通道，
    予以阻塞，違規變更為塔位使用，已危害消費者之安全，依
    消費者保護法第十條第二項之規定，應於明顯處為警告標示
    ，並附載危險之緊急處理方法，原告並未停止使用，或為警
    告之標示，原告反而要求法院判決禁止被告將原告違規使用
    之事實，予已揭露，自無理由置辯；爰求駁回原告之訴。
四、按人格權受侵害時，得請求法院除去其侵害；有受侵害之虞
    時，得請求防止之。 前項情形，以法律有特別規定者為限
    ，得請求損害賠償或慰撫金，民法第18條定有明文。又侵權
    行為所發生之損害賠償請求權，以有故意及過失「不法」侵
    害他人權利為其成立要件，若其行為並無不法，即無賠償之
    可言；又損害賠償之債，以有損害之發生及有責任原因之事
    實，並二者之間，有相當「因果關係」為成立要件，故原告
    所主張損害賠償之債，如不合於此項成立要件者，亦難謂有
    損害賠償請求權存在，最高法院著有五十四年台上字第一五
    二三號、四十八年台上字第四八一號判例可資參照。本件原
    告主張，其經營觀音山金寶塔，然為被告刊登廣告不法侵害
    之事實，固提出律師函及存證信函、廣告搞、報紙（見本院
    卷第九頁至第十五頁），及照片（本院卷第四十一頁、四十
    三頁）為證，被告對於揭露之報紙、傳單等，亦不爭執，堪
    信為真實；然被告刊登廣告散佈傳單之行為，是否「不法」
    ，是否造成原告信用之損害，及有無相當「因果關係」，為
    本件原告請求之爭點所在？
五、經查，被告所散發之傳單及所刊登之廣告，無非均舉原告將
    逃生消防走道圍堵，裝潢蓮華特區銷售，及原告之建物有違
    建違法使用，及若未依據殯葬管理修正條例組成管理委員會
    ，恐有掏空之嫌之情形，請購買之客戶共同增取權益等等，
    有卷附之函文、報紙影本、照片等可稽，而原告對於將走道
    增設兩排塔位，致通道寬度由一百二十公分減縮為九十三公
    分等情亦不爭執，則原告確有將走道減縮改置塔位無訛，另
    經本院函詢高雄縣政府有關原告所設置之觀音山金寶塔有何
    缺失或違反法令之處，經函覆為：觀音山金寶塔缺失計有1.
    涉有違章建築，2.建築物變更直通樓梯，分別違反違章建築
    處理辦法及建築物法第七十七條相關規定。又觀音山金寶塔
    將安全通道予以阻塞，然後違法變更塔位使用等，經高雄縣
    政府發函違規使用之處分，仍於訴願中。而原告就違規使用
    部分，併於相關法令申請增建建照即拆除執照併獲准核發在
    案及相關附件，有高雄縣政府93年12月8日府建始字第09302
    35502號函在卷可憑（見本院卷第一二一頁至第一五三頁）
    ，足見原告所規劃之塔位確實有違規使用之情，則被告將原
    告違規之事實以傳單、報紙、宣傳車等方式傳播原告違規之
    事實，核其所傳播者為事實，被告並未捏造其他不實之事項
    ，是其行為尚難認有何不法之侵害。又原告雖稱被告以此方
    法要脅巨額賠償云云，然觀之原告所提出之信函、傳單等均
    無被告要求巨額賠償之字句，況被告之陳述事實，對於原告
    之信用究竟造成何損害或有何損害之虞，有何相當因果關係
    ，亦未見原告舉證以明之，從而原告依民法第18條人格權受
    侵害之侵權行為法律關係，請求被告不得利用報紙、雜誌、
    傳單、電視、廣播、網路等媒體，散布足以損害原告信用之
    消息、文字或圖片，或以其他類似之方式為侵害原告信用之
    行為，均無理由，應予駁回。
六、因本案事證已臻明確，兩造其餘主張陳述及所提之證據，均
    毋庸再予審酌，附此敘明。
七、結論：本件原告之訴為無理由，依民事訴訟法385條第1項前
    段、第78條，判決如主文。
中　　華　　民　　國　　94　　年　　3 　　月　　28　　日
                  民事第五庭法　官　陳嘉惠
以上正本係照原本作成。
如不服本判決，應於送達後20日內，向本院提出上訴狀並表明上
訴理由，如於本判決宣示後送達前提起上訴者，應於判決送達後
10日內補提上訴理由書（須附繕本）。
中　　華　　民　　國　　94　　年　　3 　　月　　28　　日
                                書記官　楊明月
